臺灣高等法院刑事裁定
111年度聲字第1637號
聲  請  人  
即  被  告  顏建斌




選任辯護人  蔡鈞傑律師（法扶律師）
上列聲請人因殺人未遂案件（本院110年度上訴字第2997號），
聲請具保停止羈押，本院裁定如下：
    主  文
聲請駁回。
    理  由
一、聲請意旨略以：聲請人即被告甲○○經羈押已長達1年，自檢
    察署、地方法院、鈞院均同意具保替代羈押，以讓被告回家
    處理經營之娃娃機店，及因遭羈押無法出貨被客戶提告詐欺
    之案件，被告現損失已高達新臺幣（下同）數十萬元。且被
    告羈押至今與家人失聯，已1年沒見過女兒及母親，甚為思
    念。也因與家人失聯及無收入之情況下，導致覓保2次均無
    法達到鈞院要求之金額，但被告仍盡力籌措。懇請鈞院再次
    裁定具保之金額，使被告得以具保替代羈押等語。
二、按被告及得為其輔佐人之人或辯護人，得隨時具保，向法院
    聲請停止羈押，刑事訴訟法第110條第1項定有明文。次按羈
    押之目的，除在於確保刑事偵查、審判程序之完成外，亦有
    確保刑罰執行之目的，或預防反覆實施特定犯罪，且聲請停
    止羈押，除有刑事訴訟法第114條各款所列情形之一不得駁
    回者外，被告有無羈押之必要，法院自得就具體個案情節予
    以斟酌決定，如就客觀情事觀察，法院許可羈押之裁定在目
    的與手段間之衡量並無明顯違反比例原則情形，即無違法或
    不當可言。又考諸刑事訴訟法第101條第1項第3款規定之法
    理，實係因被告所犯為死刑、無期徒刑或最輕本刑為5年以
    上有期徒刑之罪，可以預期將受重刑宣判，其為規避刑罰之
    執行而妨礙追訴、審判程序進行之可能性增加，國家刑罰權
    有難以實現之危險，是為防免其實際發生，在此維持重大之
    社會秩序及增進重大之公共利益之限度內（憲法第23條），
    乃具有正當性。從而，基於憲法保障人民身體自由之意旨，
    被告犯上開重罪條款且嫌疑重大者，仍應有相當理由認為其
    有逃亡之虞，法院為確保追訴、審判或執行程序之順利進行
    ，此際予以羈押，係屬維持刑事司法權有效行使之最後必要
    手段，業經司法院釋字第665號解釋釋明在案。而上揭所稱
    「相當理由」，與同條項第1款、第2款之「有事實足認有……
    之虞」（學理上解釋為「充分理由」）尚屬有間，其條件當
    較寬鬆。良以重罪常伴有逃亡、滅證之高度可能，係趨吉避
    凶、脫免刑責、不甘受罰之基本人性，倘一般正常之人，依
    其合理判斷，可認為該犯重罪嫌疑重大之人具有逃亡或滅證
    之相當或然率存在，即已該當「相當理由」之認定標準，不
    以達到充分可信或確定程度為必要。以量化為喻，若依客觀
    、正常之社會通念，認為其人已有超過50%之逃亡、滅證可
    能性者，當可認具有相當理由認為其有逃亡、滅證之虞。此
    與前2款至少須有80%以上，始足認有該情之虞者，自有程度
    之差別。再其認定，固不得憑空臆測，但不以絕對客觀之具
    體事實為限，若有某些跡象或情況作為基礎，即無不可。至
    相關之事實或跡象、情況，鑑於此非屬實體審判之核心事項
    ，自以自由證明為已足，並不排斥傳聞證據，斯不待言。
三、查：
　㈠被告因涉殺人未遂犯行，前經原審認定有罪並判處有期徒刑8
    年，被告不服原審判決提起上訴，前經本院訊問後，認其涉
    犯刑法第271條第2項、第1項之殺人未遂罪，犯罪嫌疑重大
    ，又所犯為最輕本刑5年以上有期徒刑之罪，且經原審判處
    有期徒刑8年之重刑在案，並有另案經通緝始到案之紀錄，
    益徵被告求脫免刑責而逃亡之可能性更高，有相當理由認有
    逃亡之虞，有刑事訴訟法第101條第1項第3款之羈押事由，
    且有羈押之必要，而於民國110年9月29日為羈押處分，並自
    110年12月29日、111年3月1日、111年5月1日起各延長羈押2
    月迄今。
　㈡被告前於90年、91年、108年、109間均曾因案經發布通緝，
    其中因殺人案件經判處有期徒刑12年確定後未到案執行，經
    臺灣臺北地方檢察署於90年12月4日以90年北檢亥緝字第315
    0號發布通緝後，直至96年7月23日方通緝到案而執行，另有
    因施用毒品案件經判處有期徒刑4月確定後未到案執行，經
    臺灣新北地方檢察署於109年12月11日以109年新北檢德執丁
    緝字第7121號發布通緝，直至110年3月23日始到案執行，有
    本院被告前案紀錄表、通緝紀錄表可參，可見被告前經判處
    罪刑確定後，不問刑期之長短、是否得為易科罰金之刑度，
    均有逃避執行之紀錄。而被告前於本院審理中雖曾聲請具保
    停止羈押，經本院裁定於其「提出20萬元之保證金後，准予
    停止羈押，並自停止羈押釋放時起，限制住居於新北市○○區
    ○○路000巷0弄0號8樓，且限制出境、出海。復不得對本案被
    害人阮宥翔、證人楊書瑜之身體或財產實施危害、恐嚇、騷
    擾、接觸、跟蹤之行為」等，然被告始終覓保無著；參以本
    案業經本院於111年4月27日宣示判決並駁回被告之上訴而維
    持原審所諭知之有期徒刑8年，是被告所犯殺人未遂犯行，
    既經本院駁回其上訴而維持前開重刑之諭知，則其面臨重典
    之風險顯然已較先前更為提高，隨此風險之提高，被告逃亡
    之可能性自亦隨之提高，而更有相當理由足認為被告有逃亡
    之可能，此等情狀已與本院先前准予具保停止羈押時有別。
    復衡以被告所涉犯罪，嚴重危害社會秩序，經審酌國家社會
    公益及被告之基本權利，就其目的與手段依比例原則權衡，
    認為確保日後審理及刑罰執行程序得以順利進行，及防衛社
    會治安，應認仍有羈押必要，尚無從以限制住居、出境及具
    保等手段替代羈押。
  ㈢至聲請意旨所述請求停止羈押以處理所經營事業、遭提告詐
    欺案件、與久未謀面之失聯家人等情，核與刑事訴訟法第11
    4條各款事由並不該當，僅屬被告個人一己之心願，縱被告
    所述非虛，惟以刑事訴訟程序關於被告羈押之執行，係為確
    保國家司法權對犯罪之追訴處罰及保障社會安寧秩序而採取
    之必要手段，與被告家庭生活經濟機能之圓滿，難免衝突，
    不能兩全，此部分核與被告是否具備羈押事由與羈押必要性
    之法律判斷無涉。復查無其他法定停止羈押之正當事由，被
    告聲請具保停止羈押，自難准許，應予駁回。
據上論斷，應依刑事訴訟法第220條，裁定如主文。　
中　　華　　民　　國　　111 　年　　5 　　月　　10　　日
                  刑事第十四庭  審判長法　官  黃斯偉
                                      法　官  郭豫珍
                                      法　官  黎惠萍
以上正本證明與原本無異。
如不服本裁定，應於收受送達後五日內向本院提出抗告狀。
                                      書記官  楊筑鈞
中　　華　　民　　國　　111 　年　　5 　　月　　10　　日